臺灣高等法院臺中分院刑事判決　　　 100年度上訴字第1022號
上　訴　人　臺灣苗栗地方法院檢察署檢察官
被　　　告　林世傑
上列上訴人因毒品危害防制條例案件，不服臺灣苗栗地方法院
100年度訴字第18號中華民國100年4月20日第一審判決（起訴案
號：臺灣苗栗地方法院檢察署99年度偵字第4580號），提起上訴
，本院判決如下：
    主  文
上訴駁回。
    理  由
一、依刑事訴訟法第350條、第361條、第362條、第367條規定，
    不服地方法院之第一審判決而上訴者，須提出上訴書狀，並
    應敘述具體理由，為上訴必備之程式；其所提出之書狀未敘
    述上訴理由，或僅曾以言詞陳述上訴理由者，均應於上訴期
    間屆滿後20日內補提理由書於第一審法院。第一審法院經形
    式審查，認逾期未補提上訴理由者，應定期間先命補正；逾
    期未補正者，為上訴不合法律上之程式，應以裁定駁回。倘
    已提出上訴理由，但所提非屬具體理由者，則由第二審法院
    以上訴不合法律上之程式，判決駁回。而所謂具體理由，必
    係依據卷內既有訴訟資料或提出新事證，指摘或表明第一審
    判決有何採證認事、用法或量刑等足以影響判決本旨之不當
    或違法，而構成應予撤銷之具體事由，始克當之（例如：依
    憑證據法則具體指出所採證據何以不具證據能力，或依憑卷
    證資料，明確指出所為證據證明力之判斷如何違背經驗、論
    理法則）；倘僅泛言原判決認定事實錯誤、違背法令、量刑
    失之過重或輕縱，而未依上揭意旨指出具體事由，或形式上
    雖已指出具體事由，然該事由縱使屬實，亦不足以認為原判
    決有何不當或違法者（例如：對不具有調查必要性之證據，
    法院未依聲請調查亦未說明理由，或援用證據不當，但除去
    該證據仍應為同一事實之認定），皆難謂係具體理由，俾與
    第二審上訴制度旨在請求第二審法院撤銷、變更第一審不當
    或違法之判決，以實現個案救濟之立法目的相契合，並節制
    濫行上訴（最高法院97年度臺上字第892號判決意旨可資參
    照）。又理由是否具體，則屬第二審法院審查之範圍，不在
    命補正之列，亦即上訴書狀已記載理由，並有具體之敘述時
    ，其上訴既屬合法，第二審法院固應就其理由之是否可取，
    為實體之審理及判斷；如認其上訴書狀雖記載理由，但並未
    具體敘述時，則無須再命補正，可逕認其上訴不合法，以判
    決駁回之（參見法院辦理刑事訴訟案件應行注意事項第162
    點）。
二、本件上訴人上訴理由略以：量刑之輕重，固屬事實審法院得
    依職權自由裁量之事項，惟仍應受比例原則及公平原則之限
    制，否則其判決即非適法。刑事審判旨在實現刑罰權分配的
    正義，故法院對有罪被告之科刑，應符合罪刑相當之原則，
    使輕重得宜，罰當其罪，以契合社會之法律感情，此所以刑
    法第57條明定科刑時應審酌一切情狀，尤應注意該條各款所
    列事項以為科刑輕重之標準。法律上屬於自由裁量之事項，
    並非概無法律性之拘束。法院就自由裁量權之行使，除不得
    逾越法律所規定範圍之外部性界限外，尚應受比例原則、公
    平正義原則之規範，謹守法律秩序之理念，體察法律之規範
    目的，使其結果實質正當，合於裁量之內部性界限，俾與立
    法本旨相契合。最高法院93年度台上字第5073號判決、98年
    度台上字第1942號判決足資參照。原審認定被告販賣第二級
    毒品共計2次，各判處有期徒刑3年8月：販賣第一級毒品共
    計2次，各判處有期徒刑7年8月部分固屬妥適，惟原審判決
    就被告上開4次犯行，僅定應執行刑8年2月，尚不到各刑合
    併之刑期22年8月之3分之1，顯然過輕，自屬輕重失衡而違
    比例原則，應予撤銷改判等語。
三、經查，按刑罰之量定，屬法院自由裁量之職權行使，應審酌
    刑法第57條所列各款事由及一切情狀，為酌量輕重之標準，
    並非漫無限制；量刑輕重係屬事實審法院得依職權自由裁量
    之事項，苟已斟酌刑法第57條各款所列情狀而未逾越法定刑
    度，不得遽指為違法；且在同一犯罪事實與情節，如別無其
    他加重或減輕之原因，下級審量定之刑，亦無過重或失輕之
    不當情形，則上級審法院對下級審法院之職權行使，原則上
    應予尊重（最高法院72年臺上字第6696號、75年臺上字第70
    33號判例及85年度臺上字第2446號判決意旨參照）。原審以
    被告販賣第一級及第二級毒品罪，犯罪事證明確，並被告林
    世傑對於上開犯罪事實於警詢、偵查及原審審理時均坦承不
    諱，爰就被告所犯之各罪，均依毒品危害防制條例第17條第
    2項規定，減輕其刑。又本案被告販賣第一級毒品海洛因之
    犯行，固無視國家對於杜絕毒品危害之禁令，其行為固屬不
    當，應予非難，然考量被告各次販賣第一級毒品海洛因之數
    量各僅為1包（金額為500元、1,000元），及販賣所得非多
    ，足見其非販賣毒品之大、中盤商，就該次犯罪情節觀之，
    尚非重大惡極，相較於長期、大量販賣毒品之真正毒梟而言
    ，其對社會秩序與國民健康之危害，顯然較不成比例，倘該
    次犯行科以最輕之法定本刑無期徒刑，未免過苛，且無從與
    真正長期、大量販毒之惡行區別，是原審衡其該次犯罪之情
    狀，認被告該次若科以最輕本刑無期徒刑，仍屬過重，在客
    觀上應足以引起一般人之同情，確有法重情輕之失衡情狀，
    爰依刑法第59條之規定，就其所犯販賣第一級毒品罪，予以
    酌量遞減輕其刑。並審酌被告明知毒品不僅殘害施用者自身
    健康，因施用毒品而散盡家財、連累家人，或為購買毒品鋌
    而走險者，更不可勝計，竟為謀個人私利，減低自己施用毒
    品之成本而販賣毒品，其行為實有可議；且考量被告犯罪之
    手段、販賣毒品之期間、次數、數量、金額之情節及生活狀
    況、智識程度；又被告於犯後始終坦承犯行、態度良好等一
    切情狀，分別量處販賣第二級毒品共計2次，各判處有期徒
    刑3年8月：販賣第一級毒品共計2次，各判處有期徒刑7年8
    月，並合併定其應執行之刑8年2月，以示懲儆。原審顯係本
    於被告之責任為基礎，並已具體斟酌刑法第57 條所列情形
    而為量定，並未偏執一端而有失之過重之情事，依上開最高
    法院判例、判決意旨，不得遽指為違法。
四、上訴意旨雖以原審判決就被告上開4次犯行，僅定應執行刑8
    年2月，尚不到各刑合併之刑期22年8月之3分之1，顯然過輕
    ，自屬輕重失衡，而違比例原則云云。惟數罪併罰之定應執
    行之刑，係出於刑罰經濟，並考量行為人所犯數罪反應出之
    人格特性，並權衡審酌行為人之責任與整體刑法目的及相關
    刑事政策，在量刑權之法律拘束性原則下，依刑法第51條第
    5款之規定，採限制加重原則，以宣告各刑中之最長期為下
    限，各刑合併之刑期為上限，但最長不得逾三十年，資為量
    刑自由裁量權之外部界限。個案之裁量判斷，除非有全然喪
    失權衡意義或其裁量行使顯然有違比例、平等諸原則之裁量
    濫用之情形，否則縱犯罪類型雷同，仍不得將不同案件裁量
    之行使比附援引為本案量刑輕重比較，以視為判斷法官本於
    依法獨立審判之授權所為之量情裁奪有否裁量濫用之情事。
    原判決考量被告於警詢、偵查及原審審理時均坦承不諱，節
    省司法有限之資源，以及被告犯罪之手段、販賣毒品之期間
    、次數、數量、金額之情節及生活狀況、智識程度、態度良
    好等一切情狀，而給予被告適度之刑罰折扣，符合法律授與
    裁量權之目的，與所適用法規目的之內部性界限無違，上訴
    意旨猶執前詞指摘原審判決不當，請求予以撤銷改判云云，
    尚有誤會。
五、綜上所述，本院依形式上觀察認原審判決認事用法並無違法
    或不當之處，量刑亦屬妥適，上訴理由並未依據卷內既有訴
    訟資料或提出新事證，指摘或表明第一審判決有何採證認事
    、用法或量刑等足以影響判決本旨之不當或違法，而構成應
    予撤銷之具體事由，自非屬得上訴第二審之具體理由。依上
    揭法律規定及判決意旨，檢察官提起之第二審上訴不合法律
    上程式，爰不經言詞辯論，判決駁回其上訴。
六、據上論斷，應依刑事訴訟法第367條前段、第372條，判決如
    主文。
中    華    民    國   100    年    5     月    18    日
            刑事第十庭    審判長法  官  江  錫  麟
                                法  官  陳      葳
                                法  官  紀  文  勝
以上正本證明與原本無異。
如不服本判決應於收受送達後10日內向本院提出上訴書狀，其未
敘述上訴之理由者，並得於提起上訴後10日內向本院補提理由書
（均須按他造當事人之人數附繕本）「切勿逕送上級法院」。
                                書記官  吳  姁  穗
中    華    民    國   100    年    5     月    18    日